臺灣高雄地方法院刑事裁定
111年度毒聲字第730號
聲  請  人  臺灣高雄地方檢察署檢察官
被      告  林美枝



上列被告因違反毒品危害防制條例案件，經檢察官聲請送觀察、
勒戒(111年度毒偵字第2566號)，本院裁定如下：
    主  文
林美枝施用第一級毒品，令入勒戒處所觀察、勒戒，其期間不得
逾貳月。
    理  由
一、聲請意旨如附件聲請書所載。
二、按民國109年7月15日增訂施行之毒品危害防制條例第35條之
    1第1款及第2款前段規定，施行前犯第10條之罪之案件，於
    修正施行後，偵查中，由檢察官依修正後規定處理；審判中
    ，由法院依修正後規定處理。是犯第10條之罪者，不論係修
    正前後，均應依新法規定處理。又按犯毒品危害防制條例第
    10條之罪者，檢察官應聲請法院裁定，令被告入勒戒處所觀
    察、勒戒，其期間不得逾2月；依前項規定為觀察、勒戒或
    強制戒治執行完畢釋放後，3年後再犯第10條之罪者，適用
    本條前2 項之規定，該條例第20條第1項、第3項分別定有明
    文。而上開所謂「3年後再犯」，只要本次再犯（不論修正
    施行前、後）距最近1次觀察、勒戒或強制戒治執行完畢釋
    放，已逾3年者，即該當之，不因其間有無犯第10條之罪經
    起訴、判刑或執行而受影響（最高法院刑事大法庭109年度
    台上大字第3826號裁定意旨參照）。
三、經查：
㈠、被告林美枝於106年3月21日21時許，在高雄市○○區○○街00巷0
    號住處內，以將海洛因摻入香菸內點燃吸食煙霧之方式，施
    用海洛因1次乙節，業據被告於偵查中坦承不諱，且其於106
    年3月23日16時10分許為警採尿送驗，結果呈可待因、嗎啡
    陽性反應，有高雄市政府警察局鳳山分局毒品案件尿液採證
    代碼對照表（尿液代碼：FS191號）及台灣檢驗科技股份有
    限公司高雄濫用藥物實驗室106年5月23日濫用藥物檢驗報告
    （檢體編號：FS191號）在卷可佐，足認被告上開任意性自
    白與事實相符。本件事證明確，被告於前揭時、地，施用海
    洛因之事實，堪可認定。又雖於毒品危害防制條例修正施行
    前所犯，然依首揭說明，檢察官已適用修正後即現行毒品危
    害防制條例之規定向本院聲請觀察、勒戒，本院自應依修正
    後之毒品危害防制條例規定處理。
㈡、被告前因施用毒品案件，經裁定送觀察、勒戒後，認有繼續
    施用毒品之傾向，再經裁定令入戒治處所施以強制戒治，於
    90年7月25日停止戒治並交付保護管束，於91年1月23日保護
    管束期滿未經撤銷視為執行完畢，並由臺灣高雄地方檢察署
    檢察官以91年度戒毒偵字第197號不起訴處分確定，迄今並
    未再有受觀察、勒戒或強制戒治執行完畢之處遇，有臺灣高
    等法院被告前案紀錄表在卷可稽。本件係被告於前開觀察、
    勒戒、強制戒治執行完畢釋放3年後所為，依前揭說明，縱
    被告其間因犯施用毒品罪經起訴、判刑或執行，仍應依修正
    後毒品危害防制條例第20條第3項規定，再予適用觀察、勒
    戒之機會。
㈢、再者，毒品危害防制條例所規定之「觀察、勒戒」程序，係
    針對受處分人所為保安處分，目的在戒除行為人施用毒品身
    癮及心癮，以達教化與治療之目的，其立法意旨在幫助施用
    毒品者戒毒，性質上為一療程，而非懲罰，並屬強制規定，
    除檢察官審酌個案情形，依同條例第24條第1項為附命完成
    戒癮治療之緩起訴處分外，凡經檢察官聲請法院裁定將被告
    送勒戒處所觀察、勒戒者，法院僅得就其聲請審查被告是否
    有施用毒品之行為，以及被告是否為「初犯」或為觀察、勒
    戒、強制戒治執行完畢後「3年後再犯」而為准駁之裁定，
    並無自由斟酌以其他方式替代或得以其他原因免予執行之權
    。又是否給予被告為附命完成戒癮治療之緩起訴處分，屬刑
    事訴訟法第253條之1第1項及第253條之2第1項第6款特別賦
    予檢察官之職權，非法院所得審酌，且此非「觀察、勒戒」
    前置處分，也與被告是否判刑之追訴要件無關，檢察官自無
    義務說明為何不給予被告戒癮治療之緩起訴處分。法院縱使
    審查其裁量有無違法，也僅在卷證資料所示證物中審酌，而
    為最低限度之審查，即此部分為檢察官之裁量，必須予以尊
    重。
㈣、本件聲請書載明被告素行非佳，曾有多次毒品前科遭判刑、
    執行之紀錄，顯見仍心存僥倖，並未真心體悟施用毒品對其
    自身及家庭之傷害，尚難期待被告能憑藉自身意志力戒除毒
    癮。再者，被告前因多起施用毒品及刑事案件，經法院判處
    罪刑確定，足見其法治觀念淡薄，戒絕毒品之意志不堅，是
    本件不宜給予附命戒癮治療之緩起訴處分（如附件）。而依
    卷證資料所示，被告前有多起施用毒品案件經法院判處罪刑
    確定，目前亦在監執行有期徒刑，且指揮書執畢日為111年1
    2月9日，有前案紀錄表在卷可稽。是以，依毒品戒癮治療實
    施辦法及完成治療認定標準第2條第2項第3款規定，被告現
    在監執行有期徒刑中，即與應於規定時間內完成治療期程之
    戒癮治療流程有所衝突齟齬，自應認為不適合為附命完成戒
    癮治療之緩起訴處分。從而，檢察官認不宜為附命戒癮治療
    之緩起訴處分，而向本院聲請令被告入勒戒處所觀察、勒戒
    ，以監禁式之治療方式，求短時間內隔絕被告之毒品來源，
    務使其專心戒除毒癮，核屬其裁量權之適法行使，形式上亦
    無裁量恣意或濫用之情，於法有據。
四、綜上所述，本件聲請為有理由，應予准許，依毒品危害防制
    條例第20條第3項、第1項，裁定如主文。
中　　華　　民　　國　　111 　年　　9 　　月　　16　　日
                  刑事第十二庭  法　官  莊珮君
以上正本證明與原本無異。
如不服本裁定，應於收受送達後5 日內向本院提出抗告狀。
中　　華　　民　　國　　111 　年　　9 　　月　　16　　日
　　　　　　　　　　　　　　　書記官  郭素蓉